臺灣高雄地方法院民事判決　　　　　　 95年度重訴字第334號
原　　　告　彰化商業銀行股份有限公司
法定代理人　丙○○
訴訟代理人　甲○○
被　　　告　忠信通運有限公司
兼法定代理　丁○○
人　　　　　　　　　　應為送.
被　　　告　乙○○
　　　　　　戊○○
訴訟代理人　張清雄律師
上列當事人間清償借款事件，本院於民國96年3 月30日言詞辯論
終結，判決如下：
  主  文
被告應連帶給付原告新台幣捌佰拾萬仟佰拾貳元及自
民國九十五年五月二十日起至清償日止，按週年利率百分之五點
六三計算之利息，並自民國九十五年六月二十一日起至清償日止
，其逾期在六個月以內者，按上開利率百分之十，逾期超過六個
月者，按上開利率百分之二十計算之違約金。
訴訟費用由被告連帶負擔。
    事實及理由
一、被告忠信通運有限公司（下稱忠信公司）、丁○○、乙○○
    經合法通知，未於言詞辯論期日到場，核無民事訴訟法第38
    6 條各款所列情形，爰依原告之聲請，由其一造辯論而為判
    決。
二、原告主張：被告忠信公司於民國94年10月18日，向原告借款
    新台幣1,000 萬元，約定借款期間為3 年，利息按該行基準
    利率加年利率1.7 ％計算，按月攤還本息，如未依約繳款，
    除仍按上開利率計息外，逾期在6 個月以內者，按上開利率
    10 ％ ，逾期超過6 個月者，依上開約定利率百分之20％加
    計違約金，被告丁○○、乙○○、戊○○為連帶保證人。詎
    被告忠信公司自95年6 月20日起即未依約攤還本息，依約債
    務視為全部到期，尚欠如主文所示之本金、利息、違約金，
    聲明請求判決如主文第1 項所示。
三、被告戊○○抗辯：本件係因被告丁○○脅迫略以：如不擔任
    被告忠信公司借款保證人，將自殺、傷害自己父親、兄弟（
    即被告戊○○之夫、子）等語，且詐欺稱借款金額僅1 、2
    百萬元，始同意擔任被告忠信公司借款之連帶保證人；其簽
    名同意保證時，借據上之金額欄尚屬空白，其與原告間，就
    連帶保證契約之必要點，意思表示尚未一致，契約尚未成立
    ；並聲明：原告之訴駁回。被告忠信公司、丁○○、乙○○
    未於言詞辯論期日到場，亦未提出準備書狀作何爭執。
四、原告就其主張之上開事實，已提出借據、往來明細查詢單、
    利率變動表各1 份、授信申請文件2 份、授信約定書4 份為
    證，且除簽名時借據已否填寫借款金額外，被告戊○○對上
    開文件形式之真正並不爭執，僅執上開情詞置辯，而被告忠
    信公司、丁○○、乙○○已於相當時期受合法之通知，於言
    詞辯論期日不到場，亦未提出準備書狀爭執，則本件主要爭
    執即在於：(一)被告戊○○有無受脅迫、詐欺？(二)被告戊○○
    與原告就本件連帶保證金額之意思表示是否已達一致？本院
    分述判斷如下：
    (一)關於被告戊○○有無受脅迫、詐欺：
      按當事人主張有利於己之事實，就其事實有舉證之責任，
      民事訴訟法第277 條前段定有文；又負舉證責任之一方所
      證明者如尚不足以推認其主張之事實，縱不負舉證責任之
      一方就其主張之事實不能證明或陳述不明、或其舉證猶有
      疵累，仍難認負舉證責任之一方已盡其舉證責任，自不得
      為其有利之認定，亦有最高法院91年度台上字第1613號判
      決意旨可供參酌。而本件被告戊○○雖抗辯受被告丁○○
      脅迫、詐欺，並提出診斷證明書1 份，及聲請傳喚證人蘇
      永仁（被告戊○○之夫，被告丁○○之父）為證；惟查：
      (1)依上開診斷證明書之記載，至多可證明被告丁○○曾於
        93年9 月13日、22日、10月8 日、95年4 月26日、5 月
        16日，赴高雄榮民總醫院就醫，經診斷患有憂鬱症，有
        情緒憂鬱、失眠、負面想法、專注度差等症狀，然此僅
        係被告丁○○個人自身之疾病，尚無法證明被告丁○○
        有脅迫、詐欺之情形，自難據而為被告戊○○有利之判
        斷。
      (2)被告戊○○雖聲請傳喚證人蘇永仁，待證事實略為：本
        件連帶保證前，被告有無因拒絕擔任借款保證人，而毆
        打證人，及對家人惡言相向之情形，然經核上開待證事
        實，與本件被告戊○○有無受被告丁○○脅迫、詐欺並
        無直接關連，亦無法推論被告戊○○有受脅迫、詐欺之
        情，本院認無傳訊之必要。
      綜上，被告戊○○所提出之證據，既無法證明被告丁○○
      有何脅迫、詐欺，聲請調查之證據，復與本件有無脅迫、
      詐欺無直接關連，所辯即難認為真實。
    (二)關於被告戊○○與原告就本件連帶保證金額之意思表示是
      否已達一致：
      按事實有常態與變態之分，主張常態事實者無庸負舉證責
      任，反之，主張變態事實者，則須就其所主張之事實負舉
      證責任，此有最高法院86年度台上字第891 號判決意旨可
      資參照。又關於借款之連帶保證契約，最重要者即被保證
      人與連帶保證之金額，是簽立書面契約時，依常情，自係
      於被保證人與金額書寫完畢後，始簽名成立契約，從而如
      依借據顯示借款金額已填載，則主張簽名時尚未填載借款
      金額者，即需就所主張此變態事實負舉證之責。而被告戊○○就其抗辯簽訂本件連帶保證契約時借款金額尚未填寫
      之情，固舉本件借款契約於94年10月13日核定通過，原告
      於借據所蓋戳章日期為94年10月18日，其簽名時間為借款
      核定、日期戳章前之94年10月5 日為證，並據以推論認本
      件借據上除簽名以外之記載，均係94年10月18日蓋戳章日
      期當日所填載；惟為原告所否認，主張借據金額在被告等
      人簽名借款、連帶保證時，均已填載完竣，僅因簽約後仍
      為借款人爭取調降原核定之利率，始有第二次申請等語。
      經查：
      (1)被告戊○○對於擔任被告忠信公司連帶保證人之情並不
        爭執，而依其不爭執形式真正之借款申請資料顯示，本
        件借款曾二度申請，核准時間分別為於94年10月3 日及
        13日，而核准貸放金額均為1,000 萬元，差別僅在第二
        度核准時，特別批示「利率改以基準利率＋1.7 ％以上
        計收」，有上開申請資料在卷可稽，足見本件借款金額
        於被告戊○○簽名同意連帶保證前，原告即已批准為
        1,000 萬元，被告戊○○簽名後之第二次申請，主要係
        針對借款利率調整所作之申請，該次申請與借款金額無
        關，是被告戊○○以本件借款第二次核准日期晚於其簽
        名日期，辯稱簽名時原告公司尚未核准借款金額，無法
        填寫借款金額，即與事實不符，尚無理由。至該借據最
        後之戳章蓋用日期，僅表示本件借款手續於蓋用戳章時
        已臻完備，難認與借據金額填載日期有何關連，是所辯
        借據金額於94年10月18日始填寫完成，亦無理由。
      (2)利率於消費借貸契約雖為重要之點，但本件被告忠信公
        司既於原告核准借貸1,000 萬元後，仍爭取調降利率，
        並由原告承辦人員加以爭取，況依授信約定書第4 條記
        載，如授信契約未約定利率者，應依債權發生當日之基
        準利率加年利率3.5 ％按月計付利息，本較系爭借據約
        定之基準利率加年利率1.7 ％為高，則簽訂本件借據時
        未一併書寫借款利率即符常情，難認有何不妥，應認被
        告等同意依原告最後所核定，不高於原核定利率之新利
        率而為訂定自明；又原告主張經二度申請後，本件利率
        較原先核定有所調降之事實，為被告所不爭執，堪信為
        真實，則事後由原告依核准降低之情形填寫借款利率，
        亦難認有何不合。綜上所述，被告戊○○無法對其所抗
        辯簽名同意連帶保證時，本件借據上金額欄尚未填載之
        變態事實提出證據加以證實，從而應認本件借款、連帶
        保證之金額，於被告戊○○簽名時即已確定並填載，借
        款、連帶保證之金額已合致為1,000 萬元，所辯亦難認
        為有理由。
五、又按借用人應於約定期限內，返還與借用物種類、品質、數
    量相同之物；而遲延之債務，以支付金錢為標的者，債權人
    得請求依法定利率計算之遲延利息，但約定利率較高者，仍
    從其約定利率；另當事人得約定債務人於債務不履行時，應
    支付違約金，民法第478 條前段、第233 條第1 項、第250
    條第1 項分別定有明文。又按保證債務之所謂連帶，係指保
    證人與主債務人負同一債務，對於債權人各負全部給付之責
    任者而言，此就民法第272 條第1 項規定連帶債務之文義觀
    之甚明，亦有最高法院45年台上字第1426號判例可資參照。
    被告等既為本件借款之借款人、連帶保證人，而被告忠信公
    司未依約償還本息，則原告依消費借貸及連帶保證之法律關
    係，請求被告連帶給付如主文第1 項所示之金額、利息、違
    約金，依上開規定及最高法院判例意旨，即無不合，應予准
    許。
六、據上論結，本件原告之訴為有理由，依民事訴訟法第385 條
    第1 項前段、第85條第2項，判決如主文。
中　　華　　民　　國　　96　　年　　4 　　月　　13　　日
                  民事第一庭審判長法　官　陳嘉惠
                                  法  官  廖純卿
                                  法  官  鄭峻明
正本係照原本作成。
如不服本判決，應於送達後20日內，向本院提出上訴狀並表明上
訴理由，如於本判決送達前提起上訴者，應於判決送達後10日內
補提上訴理由書（須附繕本）。
中　　華　　民　　國　　96　　年　　4 　　月　　13　　日
                                  書記官　鍾淑美
